臺灣士林地方法院刑事判決
                        　　　　　111年度審金訴字第606號
公  訴  人  臺灣士林地方檢察署檢察官
被      告  林紫微


指定辯護人  本院公設辯護人姜惠如
上列被告因詐欺等案件，經檢察官提起公訴（111 年度偵字第42
67號），因被告於本院準備程序中就被訴事實為有罪之陳述，經
告知簡式審判程序之旨，並聽取當事人之意見後，經本院合議庭
裁定由受命法官獨任進行簡式審判程序，判決如下：
    主  文
甲○○犯如附表各編號所示之罪，各處如附表各編號「主文及宣告
刑」欄所示之刑。應執行有期徒刑壹年肆月。 
    事實及理由
一、程序部分
　　按除被告所犯為死刑、無期徒刑、最輕本刑為3 年以上有期
    徒刑之罪或高等法院管轄第一審案件者外，於第一次審判期
    日前之準備程序進行中，被告先就被訴事實為有罪之陳述時
    ，審判長得告知被告簡式審判程序之旨，並聽取當事人、代
    理人、辯護人及輔佐人之意見後，裁定進行簡式審判程序，
    刑事訴訟法第273 條之1 第1 項定有明文。經核本案被告甲○○所犯均係死刑、無期徒刑、最輕本刑為3 年以上有期徒刑
    以外之罪，其於準備程序中就被訴事實為有罪之陳述，經告
    知簡式審判程序之旨，並聽取公訴人、被告及辯護人之意見
    後，本院合議庭爰依首揭規定，裁定由受命法官獨任進行簡
    式審判程序。是本案之證據調查，依同法第273 條之2 規定
    ，不受同法第159 條第1 項、第161 條之2 、第161 條之3 
    、第163 條之1 ，及第164 條至170 條所規定證據能力認定
    及調查方式之限制，合先敘明。
二、本案犯罪事實及證據，除均引用檢察官起訴書之記載（如附
    件）外，另更正及補充如下：
　㈠事實部分：起訴書犯罪事實欄第1 至2 行關於「甲○○與其餘
    不詳詐欺集團成員共同意圖為自己不法之所有，基於3  人
    以上為詐欺取財及洗錢之犯意聯絡」之記載，補充更正為「
    甲○○經由男友潘宏杰介紹，與少年吳○樺（93年9 月20日生
    ，真實姓名年籍詳卷）及所屬詐欺集團（下稱本案詐欺集團
    ）不詳成年成員，共同意圖為自己不法之所有，基於三人以
    上共同詐欺取財及洗錢之犯意聯絡」；第5 至8 行關於「再
    由甲○○於附表所示之時間、地點，提領或匯款附表所示之款
    項，嗣將提領之款項交付予『吳○○』，以此等迂迴層轉之方式
    ，掩飾詐欺犯罪所得之本質及去向」之記載，補充更正為「
    再由甲○○依少年吳○樺之指示，於附表所示之時間、地點，
    持少年吳○樺所交付之提款卡，接續提領現金或轉匯如附表
    所示之款項至其他帳戶，並將所提領之款項連同提款卡交付
    予少年吳○樺而上繳至本案詐欺集團，以此方式掩飾、隱匿
    前揭詐欺犯罪所得之來源、去向及所在」。
  ㈡證據部分：
　⒈起訴書證據清單編號5 關於「潘泓杰於該案遭查獲之警詢筆
    錄」之記載，應更正為「潘宏杰於該案遭查獲之警詢筆錄」
    。
　⒉補充：被告甲○○於本院民國111 年8 月12日準備程序及審理
    時所為之自白、指認犯罪嫌疑人紀錄表、受理詐騙帳戶通報
    警示簡便格式表。
三、論罪科刑
  ㈠按洗錢防制法於105 年12月28日修正公布，並於106 年6 月2
    8日生效施行（下稱新法），新法第14條第1 項之一般洗錢
    罪，祇須有第2 條各款所示行為之一，而以第3 條規定之特
    定犯罪作為聯結即為已足。另過去實務認為，行為人對犯特
    定犯罪所得之財物或利益作直接使用或消費之處分行為，或
    僅將自己犯罪所得財物交予其他共同正犯，祇屬犯罪後處分
    贓物之行為，非本條例所規範之洗錢行為，惟依新法規定，
    倘行為人意圖掩飾或隱匿特定犯罪所得來源，而將特定犯罪
    所得直接消費處分，甚或交予其他共同正犯予以隱匿，或由
    共同正犯以虛假交易外觀掩飾不法金流移動，即難認僅單純
    犯罪後處分贓物之行為，應仍構成新法第2 條第1 或2 款之
    洗錢行為（最高法院108 年度台上字第2057號、第2425號、
    第2402號判決意旨參照）。查本案被告與少年吳○樺及其他
    不詳本案詐欺集團成員對告訴人丙○○、乙○○、戊○○之所為，
    均係構成刑法第339 條之4  第1 項第2 款加重詐欺取財罪
    ，為最輕本刑6 月以上有期徒刑以上之罪，屬洗錢防制法第
    3 條第1 款所稱特定犯罪，而被告依少年吳○樺之指示提領
    或轉匯前開告訴人等受騙匯入人頭帳戶之款項後，復將所提
    領之款項交予少年吳○樺而上繳至本案詐欺集團，以掩飾、
    隱匿該等特定犯罪所得之來源、去向及所在，揆諸上開說明
    ，自非單純犯罪後處分贓物之與罰後行為，而該當洗錢防制
    法第2 條第2 款所指之洗錢行為無訛。
  ㈡核被告如起訴書附表編號1 至3 之所為，均係犯刑法第339  
    條之4 第1 項第2 款之三人以上共同詐欺取財罪、洗錢防制
    法第14條第1 項之洗錢罪。被告與少年吳○樺及其他不詳之
    本案詐欺集團成員間，就上開犯行，皆互有犯意聯絡，並分
    工合作、互相利用他人行為以達犯罪目的及行為分擔，均應
    論以共同正犯。
  ㈢被告就共同向前開告訴人等詐取金錢之行為，均係以一行為
    同時觸犯三人以上共同詐欺取財罪及一般洗錢罪，屬想像競
    合犯，均應依刑法第55條規定，各從較重之三人以上共同詐
    欺取財罪處斷。
  ㈣被告本案所犯3 次加重詐欺取財犯行，雖犯罪時間相近，但
    被害人不同，侵害財產法益有異，時空上並非無從區隔，在
    刑法評價上各具獨立性，且非經立法預設其本質係具持續實
    行之複次作為特徵予以特別歸類，使成獨立犯罪構成要件之
    行為態樣，依社會通念難認係出於一次犯意之決定，又非屬
    一個行為之持續動作，自難認被告成立接續犯包括一罪或想
    像競合犯；是被告所犯如起訴書附表所示3 次三人以上共同
    詐欺取財犯行，犯意各別，行為互殊，應予分論併罰。
  ㈤又本案擔任收水之共犯吳○樺於行為時固係未滿18歲之少年，
    此有其個人戶籍資料查詢結果1 份附卷可稽（見偵字第4267
    號卷第45頁），惟被告於本案行為時，年僅19歲，尚未成年
    ，自無依兒童及少年福利與權益保障法第112 條第1 項前段
    規定加重其刑之問題，併予說明。
　㈥再按想像競合犯之處斷刑，本質上係「刑之合併」，其所謂
    從一重處斷，乃將想像競合犯組成之評價上數罪，合併為科
    刑一罪，其所對應之刑罰，亦合併其評價上數罪之數法定刑
    ，而為一個處斷刑。易言之，想像競合犯侵害數法益者皆成
    立犯罪，論罪時必須輕、重罪併舉論述，同時宣告所犯各罪
    名，包括各罪有無加重、減免其刑之情形，亦應說明論列，
    量刑時併衡酌輕罪部分量刑事由，評價始為充足，然後依刑
    法第55條規定「從一重處斷」，非謂對於其餘各罪可置而不
    論。因此，法院決定處斷刑時，雖以其中最重罪名之法定刑
    ，做為裁量之準據，惟於裁量其輕重時，仍應將輕罪合併評
    價在內。本案被告於偵查及本院審理時均自白一般洗錢犯行
    ，依洗錢防制法第16條第2 項「犯前2 條之罪，在偵查或審
    判中自白者，減輕其刑」之規定，原應減輕其刑，惟其所犯
    一般洗錢罪係屬想像競合犯其中之輕罪，本案被告所為3 次
    犯行，均係從一重之共同加重詐欺取財罪處斷，就此部分想
    像競合輕罪得減刑部分，依上開說明，均由本院於後述依刑
    法第57條量刑時，一併衡酌該部分減輕其刑事由，附此敘明
    。
  ㈦爰審酌被告於本案行為時年僅19歲，其明知詐欺集團對社會
    危害甚鉅，竟參與詐欺集團擔任俗稱「車手」之工作，與其
    他詐欺集團成員以如起訴書所載分工方式對前開告訴人等進
    行詐騙，致使告訴人等受有財產損失，不僅漠視他人財產權
    ，更製造金流斷點，影響財產交易秩序，亦徒增檢警機關追
    查集團上游成員真實身分之難度，犯罪所生危害非輕，應予
    非難，衡以其於本院審理時終能坦承犯行，然尚未與前開告
    訴人等達成和解並賠償其等所受損害之犯後態度，復參酌其
    素行尚佳（見卷附臺灣高等法院被告前案紀錄表之記載）、
    本案犯罪之動機、手段、與本案詐欺集團成員間之分工、擔
    任之犯罪角色及參與程度、各次犯行造成之損害、並未從中
    獲取任何利益（詳後述沒收部分），及其自陳高中肄業之教
    育智識程度、目前在酒吧上班、月薪約新臺幣3 、4 萬元、
    單身、需扶養1 名子女之家庭生活經濟狀況（見本院111 年
    度審金訴字第606 號卷111 年8 月12日審判筆錄第7  頁）
    等一切情狀，就被告所犯前開3 罪，分別量處如附表「主文
    及宣告刑」欄所示之刑。
  ㈧末審酌數罪併罰之定應執行刑，係出於刑罰經濟與責罰相當
    之考量，並非予以犯罪行為人或受刑人不當之利益，為一種
    特別的量刑過程，相較於刑法第57條所定科刑時應審酌之事
    項，係對一般犯罪行為之裁量。而定應執行刑之宣告，乃對
    犯罪行為人本身及所犯各罪之總檢視，除應考量行為人所犯
    數罪反應出之人格特性，並應權衡審酌行為人之責任與整體
    刑法目的及相關刑事政策，在量刑權之法律拘束性原則下，
    依刑法第51條第5 款規定，採限制加重原則，資為量刑自由
    裁量權之外部界限，並應受法秩序理念規範之比例原則、平
    等原則、責罰相當原則、重複評價禁止原則等自由裁量權之
    內部抽象價值要求界限之支配，以使輕重得宜，罰當其責，
    俾符合法律授與裁量權之目的，以區別數罪併罰與單純數罪
    之不同，兼顧刑罰衡平原則。故定應執行刑時，除仍應就各
    別刑罰規範之目的、輕重罪間體系之平衡、整體犯罪非難評
    價，為綜合判斷外，尤須參酌上開實現刑罰公平性，以杜絕
    僥倖、減少犯罪之立法意旨，為妥適之裁量。本院衡酌被告
    所為3 次加重詐欺取財犯行均係於110 年11月21日所實施，
    各次犯行之間隔期間甚近，顯於短時間內反覆實施，所侵害
    法益固非屬於同一人，然各次犯行之角色分工、行為態樣、
    手段、動機均完全相同，責任非難重複之程度顯然較高，如
    以實質累加之方式定應執行刑，處罰之刑度恐將超過其行為
    之不法內涵與罪責程度，爰基於罪責相當之要求，於刑法第
    51條第5 款所定之外部性界限內，綜合評價各罪類型、關係
    、法益侵害之整體效果，考量犯罪人個人特質，及以比例原
    則、平等原則、責罰相當原則、重複評價禁止原則為內涵之
    內部性界限，為適度反應被告整體犯罪行為之不法與罪責程
    度及對其施以矯正之必要性，而就被告所犯如附表所示之3 
    罪，定應執行刑如主文所示。
四、至辯護人雖請求給予被告緩刑之宣告云云。查被告前未曾因
    故意犯罪受有期徒刑以上刑之宣告，有上開被告前案紀錄表
    附卷為憑，固符合宣告緩刑之法定要件，然其既未能與前開
    告訴人等和解並賠償告訴人等所受損害，亦未獲得告訴人等
    之宥恕，且本院已審酌被告坦承犯行等情狀為量刑，若再予
    以緩刑之宣告，恐難達警惕之效果，本院綜合上開情節，認
    本案不宜宣告緩刑，附此敘明。
五、沒收部分
  ㈠按犯罪所得，屬於犯罪行為人者，沒收之，刑法第38條之1  
    第1 項前段定有明文。任何人都不得保有犯罪所得，為基本
    法律原則，犯罪所得之沒收或追徵，在於剝奪犯罪行為人之
    實際犯罪所得（原物或其替代價值利益），使其不能坐享犯
    罪之成果，以杜絕犯罪誘因，可謂對抗、防止經濟、貪瀆犯
    罪之重要刑事措施，性質上屬類似不當得利之衡平措施，著
    重所受利得之剝奪。然苟無犯罪所得，自不生利得剝奪之問
    題，固不待言，至二人以上共同犯罪，關於犯罪所得之沒收
    或追徵，倘個別成員並無犯罪所得，且與其他成員對於所得
    亦無事實上之共同處分權時，同無利得可資剝奪，特別在集
    團性或重大經濟、貪污犯罪，不法利得龐大，一概採取絕對
    連帶沒收或追徵，對未受利得之共同正犯顯失公平。有關共
    同正犯犯罪所得之沒收或追徵，最高法院向採之共犯連帶說
    ，業於104 年8 月11日之104 年度第13次刑事庭會議決議不
    再援用，並改採沒收或追徵應就各人所分得者為之等見解。
    倘若共同正犯各成員內部間，對於不法利得分配明確時，自
    應依各人實際分配所得沒收；至共同正犯各成員對於不法利
    得享有共同處分權限時，則應負共同沒收之責。經查，被告
    否認有因本案獲取任何利益（見前揭本院審判筆錄第5 頁）
    ，且依卷內現有證據資料，亦無從證明被告有因本案犯行獲
    取任何財產上之不法利益，故本案自無犯罪所得應予沒收、
    追徵之問題。
  ㈡又洗錢防制法第18條第1 項固規定：「犯第十四條之罪，其
    所移轉、變更、掩飾、隱匿、收受、取得、持有、使用之財
    物或財產上利益，沒收之；犯第十五條之罪，其所收受、持
    有、使用之財物或財產上利益，亦同」，然並未有「不問屬
    於犯罪行為人與否均沒收」之明文，自仍以屬於被告所有者
    為限，始應予沒收。查本案被告依少年吳○樺之指示提領或
    轉匯告訴人等遭詐騙之款項後，已將所提領之詐得款項全數
    交付少年吳○樺而上繳至本案詐欺集團，且所轉匯之詐欺款
    項亦未曾在被告實際支配持有當中，足見上開款項均非屬被
    告所有，亦無證據證明被告就該等款項具有事實上之管領處
    分權限，參酌上開所述，自無從就告訴人等遭詐騙之款項，
    依洗錢防制法第18條第1 項或刑法第38條之1 第1 項前段規
    定對被告宣告沒收，附此敘明。
據上論斷，應依刑事訴訟法第273 條之1 第1 項、第299 條第1 
 項前段、第310 條之2 、第454 條第2 項（依刑事裁判精簡原
則，僅記載程序法條），判決如主文。
本案經檢察官丁○○提起公訴，檢察官李清友到庭執行職務。
中    華    民    國   111    年    9     月    14    日
                  刑事第十庭法  官  陳秀慧
以上正本證明與原本無異。
如不服本判決應於收受送達後20日內，向本院提出上訴書狀，並
應敘述具體理由。其未敘述上訴理由者，應於上訴期間屆滿後20
日內向本院補提理由書（均須按他造當事人之人數附繕本）「切
勿逕送上級法院」。若因疫情而遲誤不變期間，得向法院聲請回
復原狀。
                            書記官  陳建宏
中　　華　　民　　國　 111  　年　　9 　　月　　14　　日
附錄本案論罪科刑法條全文：
洗錢防制法第2 條
本法所稱洗錢，指下列行為：
一、意圖掩飾或隱匿特定犯罪所得來源，或使他人逃避刑事追訴
    ，而移轉或變更特定犯罪所得。
二、掩飾或隱匿特定犯罪所得之本質、來源、去向、所在、所有
    權、處分權或其他權益者。
三、收受、持有或使用他人之特定犯罪所得。

洗錢防制法第14條
有第二條各款所列洗錢行為者，處7 年以下有期徒刑，併科新臺
幣5 百萬元以下罰金。
前項之未遂犯罰之。
前二項情形，不得科以超過其特定犯罪所定最重本刑之刑。

中華民國刑法第339 條之4
犯第339 條詐欺罪而有下列情形之一者，處1 年以上7 年以下有
期徒刑，得併科1 百萬元以下罰金：
一、冒用政府機關或公務員名義犯之。
二、三人以上共同犯之。
三、以廣播電視、電子通訊、網際網路或其他媒體等傳播工具，
    對公眾散布而犯之。
前項之未遂犯罰之。 

附表
編號 對應之犯罪事實 告訴人 遭詐欺之財物（新臺幣） 主文及宣告刑 1 如起訴書附表編號1 所載 丙○○ 2 萬9,889 元、2 萬1,239 元、1 萬9,438 元（共計7 萬566 元） 甲○○犯三人以上共同詐欺取財罪，處有期徒刑壹年壹月。 2 如起訴書附表編號2 所載 乙○○ 2 萬2,618 元、2 萬9,989 元、4,128 元、2 萬9,985 元、2 萬5,750 元（共計11萬2,470 元） 甲○○犯三人以上共同詐欺取財罪，處有期徒刑壹年貳月。 3 如起訴書附表編號3 所載 戊○○ 4 萬4,123 元 甲○○犯三人以上共同詐欺取財罪，處有期徒刑壹年。 

【附件】
臺灣士林地方檢察署檢察官起訴書
                                     111年度偵字第4267號
　　被　　　告　甲○○　女　20歲（民國00年00月00日生）
　　　　　　　　　　　　住○○市○○區○○街000巷0號3樓
　　　　　　　　　　　　國民身分證統一編號：Z000000000號
上列被告因詐欺等案件，已經偵查終結，認應提起公訴，茲將犯
罪事實及證據並所犯法條分敘如下：
　　　　犯罪事實
一、甲○○與其餘不詳詐欺集團成員共同意圖為自己不法之所有，
    基於3 人以上為詐欺取財及洗錢之犯意聯絡，先由不詳詐欺
    集團成員向附表所示之被害人施用附表所示之詐術，致其等
    陷於錯誤，因而於附表所示之時間匯款附表所示之金額至附
    表所示之帳戶，再由甲○○於附表所示之時間、地點，提領或
    匯款附表所示之款項，嗣將提領之款項交付予「吳○○」，以
    此等迂迴層轉之方式，掩飾詐欺犯罪所得之本質及去向。
二、案經附表所示之被害人訴由臺北市政府警察局士林分局報告
    偵辦。
　　　　證據並所犯法條
一、證據清單及待證事實：
編號 證據名稱 待證事實 1 被告甲○○於警詢及偵查中供述 坦承於附表所示之時間、地點，提領附表所示款項之事實。辯稱：我與吳○○（93年9月生，真實姓名詳卷）是朋友，基於朋友關係幫他領錢，沒有獲得任何酬勞云云。 2 證人吳○○於警詢及偵查中之證述 證明被告於附表所示之時間、地點，提領附表所示款項，其並無指示被告提領款項，其與被告均係受被告男友潘泓杰指示提領，提領後款項交付予潘泓杰，其與被告曾一同談論詐欺集團相關事宜之事實。 3 證人即附表所示被害人於警詢時之證述 證明其等遭詐欺集團施以附表所示之詐術而陷於錯誤後，匯款附表所示之金額至附表所示之帳戶之事實。 4 ⒈提領畫面 ⒉提領清冊 ⒊附表所示人頭帳戶交易明細 證明被告於附表所示之時間、地點，提領附表所示之款項之事實。 5 ⒈被告於110年12月9日涉嫌詐欺案件而遭查扣之手機數位鑑識內容及截圖畫面(LINE暱稱「微微」) ⒉被告男友潘宏杰於110年12月9日涉嫌詐欺案件而遭查扣之手機數位鑑識內容及截圖畫面（LINE暱稱「潘黑」） ⒊臺灣臺北地方檢察署檢察官111年度少連偵字第26號、第33號、111年度偵字第5886號起訴書1份 ⒋桃園市政府警察局桃園分局刑事案件報告書（桃警分刑字第1100080559號）及被告、潘泓杰於該案遭查獲之警詢筆錄各1份 ⒈LINE暱稱「潘黑」於110年11月21日0時46分曾傳送詐欺集團telegram群組照片予被告，被告回覆「密碼多少」、「好」等語。 ⒉LINE暱稱「C」於110年11月21日1時36分曾傳送「你們要去送水是嗎」等語。 ⒊被告除本案犯行之外，尚有提領其他被害人遭詐欺之贓款，而分別遭臺灣臺北地方檢察署提起公訴、桃園市政府警察局桃園分局報告臺灣桃園地方檢察署偵辦，以佐證被告主觀上確係基於詐欺之故意而提領款項。 
二、核被告所為，係犯刑法第339 條之4 第1 項第2 款之三人以
    上共同詐欺取財及洗錢防制法第14條第1 項之一般洗錢等罪
    嫌。被告與其餘詐欺集團成員間，均有犯意聯絡及行為分擔
    ，請依共同正犯論處。被告係一行為同時觸犯上開罪名，屬
    想像競合犯，請依刑法第55條規定，從一重論以加重詐欺罪
    處斷。被告各次加重詐欺犯行，犯意個別，行為互殊，請予
    分論併罰。
三、依刑事訴訟法第251 條第1 項提起公訴。
　　此　致
臺灣士林地方法院
中　　華　　民　　國　 111　　年　　5 　　月　　22　　日
　　　　　　　　　　　　　檢　察　官  丁○○
本件正本證明與原本無異
中　　華　　民　　國　 111　　年　　6 　　月　  12    日
　　　　　　　　　　      書　記　官  羅明柔
所犯法條：
刑法第339條之4
犯第339 條詐欺罪而有下列情形之一者，處1 年以上7 年以下有
期徒刑，得併科1 百萬元以下罰金：
一、冒用政府機關或公務員名義犯之。
二、三人以上共同犯之。
三、以廣播電視、電子通訊、網際網路或其他媒體等傳播工具，
    對公眾散布而犯之。
前項之未遂犯罰之。
洗錢防制法第14條
有第二條各款所列洗錢行為者，處7 年以下有期徒刑，併科新臺
幣5 百萬元以下罰金。
前項之未遂犯罰之。
前二項情形，不得科以超過其特定犯罪所定最重本刑之刑。
附表：
編號 被害人 詐術 匯款時間、金額、匯入帳戶 提領時間、地點、金額 1 丙○○ 詐欺集團成員於110年11月20日17時35分，自稱為東森購物人員，佯稱：信用卡遭盜刷，需操作銀行帳戶取消云云。 110年11月20日19時34分至110年11月21日0時1分許，匯款2萬9,889元、2萬1,239元、1萬9,438元至臺北富邦銀行帳號000-00000000000000號帳戶。 ⒈被告於110年11月21日0時53分，在士林區行政中心（臺北市○○區○○路000號），轉帳2萬5,015元。 ⒉被告於110年11月21日0時54分至57分，在士林區行政中心（臺北市○○區○○路000號），提領5萬元2次、8,000元。 2 乙○○ 詐欺集團成員於110年11月19日某時，自稱為凱達飯店人員，佯稱：禮券多買10張，需操作銀行帳戶取消云云。 110年11月21日0時12分至38分，匯款2萬2,618元、2萬9,989元、4,128元、2萬9,985元、2萬5,750元至臺北富邦銀行帳號000-00000000000000號帳戶。  3 戊○○ 詐欺集團成員於110年11月20日14時30分許，自稱西堤人員，佯稱：系統遭駭客入侵交易異常，須操作銀行帳戶取消云云。 110年11月21日0時25分，匯款4萬4,123元至臺北富邦銀行帳號000-00000000000000號帳戶。